【裁判字號】    97,審訴,401
【裁判日期】    971021
【裁判案由】    清償借款
【裁判全文】
臺灣臺北地方法院民事判決             97年度審訴字第401號
原      告  台北富邦商業銀行股份有限公司
法定代理人  丁○○
訴訟代理人  乙○
被      告  大天興業有限公司
                        5
兼  法  定
代  理  人  丙○○
被      告  甲○○
上列當事人間請求清償借款事件，本院於民國97年10月15日言詞
辯論終結，判決如下：
    主  文
被告應連帶給付原告新台幣參佰零捌萬貳仟玖佰參拾元，及自民
國九十七年七月三十日起至清償日止，按年息百分之四點六三六
四計算之利息，並自民國九十七年八月三十一日起至清償日止，
逾期在六個月以內者，按上開利率百分之十，超過六個月者，超
過部份按上開利率百分之二十計付違約金。
訴訟費用由被告連帶負擔。
本判決於原告以新台幣壹佰零參萬元或同面額之中央政府建設公
債九十六年度甲類第五期債票為被告供擔保後，得假執行。
    事實及理由
甲、程序方面：
一、按當事人得以合意定第一審管轄法院。但以關於由一定法律
    關係而生之訴訟為限。前項合意，應以文書證之，民事訴訟
    法第24條定有明文。本件依兩造所簽之保證書第16條約定，
    兩造合意以原告總行所在地之地方法院為第一審管轄法院，
    原告總行所在地位於「臺北市○○○路○段50號」，屬本院
    管轄，故原告向本院提起本件清償借款之訴，核與首揭規定
    ，尚無不合，本院就本件清償借款之訴自有管轄權，合先敘
    明。
二、本件被告均未於言詞辯論期日到場，核無民事訴訟法第386
    條各款所列情形，應依原告之聲請，由其一造辯論而為判決
    。
乙、實體方面：
一、原告起訴主張：被告大天興業有限公司（下稱大天興業公司
    ）邀同其餘被告簽訂保證書，以新台幣（下同） 6,000,000
    元為限，連帶保證被告大天興業公司對原告現在及將來連續
    發生之票據、借款、墊款、透支、保證、應收帳款承購暨融
    資、衍生性金融商品交易及其他基於授信關係所生之債務暨
    其利息、遲延利息、違約金、損害賠償及有關履行上開債務
    所需之一切費用。嗣被告大天興業公司於96年11月30日及97
    年1月23日與原告簽訂授信總額度5,000,000元之授信總約定
    書及授信核定通知書暨確認書，其中有關開發信用狀部分，
    約定自96年11月30日起至97年11月30日止，被告大天興業公
    司得在 5,000,000元之額度內向原告申請循環開發國內即期
    信用狀，信用狀每筆有效期限不得超過 180天，最後開狀日
    自簽約日起一年，依本契約下之信用狀所提示之匯票及附屬
    單據，如經聲請人審查認為形式上與信用狀所載條件符合時
    即得墊款或承兌，被告大天興業有限公司應於原告墊付匯票
    票款日起十日內自動清償，利率按動撥前一銀行營業日路透
    社6165頁面台灣次級市場短期票券 180天期之平均利率加碼
    2% 除以0.946固定計息，如逾十日為清償，自第十一日起改
    按原告基準利率加碼年息3%固定計付遲延利息及違約金，且
    被告大天興業有限公司亦得因產銷需要向原告申請一般短期
    放款以償付原告墊款之匯票票款，貸款期間以 120天為限，
    並約定利率按動撥前一日銀行營業日路透社6165頁面台灣次
    級市場短期票券180天期之平均利率加碼2%除以 0.946%固定
    計息，借款人如有遲延還本或付息時，除遲延還本仍依上開
    約定利率計付遲延利息外，本金自到期日起，利息自應繳息
    日起，逾期清償在6個月以內者，按約定利率10%，超過 6個
    月者，超過部分按約定利率 20%計付違約金，並約定如被告
    大天興業公司未依約清償本息或有停止營業時，原告得將債
    務視為全部到期。嗣被告大天興業公司於 97年4月24日依上
    開約定向原告申請開發國內即期不可撤銷信用狀一筆，金額
    為4,408,538元，原告於97年4月30日墊款後，被告大天興業
    公司與原告復簽訂動用申請書，向原告申請國內信用狀改貸
    一筆，借款金額為4,408,538元，借款期間至97年8月28日止
    ，約定利率按動撥前一日銀行營業日路透社6165頁面台灣次
    級市場短期票券180天期之平均利率加碼2%除以0.946%固定
    計息，自借款日起按月計付，借款期間屆滿前，被告大天興
    業有限公司應一次或分次將借款本金還清，詎經原告實地查
    訪，被告大天興業公司自97年7月4日起即已停止營業，並自
    97年 7月30日起即未依約清償本息，依上開約定已喪失期限
    利益，視為全部到期，尚欠原告 3,082,930元及訴之聲明所
    示之利息及違約金未清償，被告丙○○、甲○○為連帶保證
    人，依法應負連帶清償責任，為此爰依消費借貸及連帶保證
    契約提起本件訴訟等語，並聲明：如主文第1項所示。
二、本件原告主張之事實，已據其提出與所述相符之保證書、授
    信總約定書、授信核定通知暨確認書、開發國內不可撤銷信
    用狀申請書、國內即期不可撤銷信用狀、動用申請書、未營
    業照片為證，被告已於相當時期受合法之通知，而於言詞辯
    論期日不到場，亦未提出準備書狀爭執，依民事訴法第 280
    條第3項之規定，應視同自認，雖然就原告主張被告大天興
    業公司目前已停業，依約定全部借款即視為到期一事，由該
    公司現仍屬於核准設立中，有本院查詢公司及分公司基本資
    料查詢明細表在卷可稽，而原告所提出該公司關門未營業之
    現場照片所示，亦僅屬97年7月4日當日之情狀，在原告並未
    能提出其他證據證明之情況下，尚難憑上開照片即認被告大
    天興業公司確已停止營業，惟因被告大天興業公司逾期清償
    本息，已有逾期違約之情事，依當事人間之約定，前開借款
    仍應喪失期限利益，據此原告自得將前開借款之借款期限視
    為全部到期，是原告請求被告連帶如數給付，仍有理由。
三、從而，原告依消費借貸契約及連帶保證契約之法律關係，請
    求被告連帶給付借款3,082,930元，及自97年7月30日起至清
    償日止按年息4.6364%計算之利息，並自97年8月31日起至清
    償日止，其逾期在 6個月以內部分，按上開利率10%，超過6
    個月者，超過部分按上開利率 20%計付違約金為有理由，應
    予准許。
四、假執行之宣告：原告陳明願供擔保以代釋明，請求宣告假執
    行，核與民事訴法第390條第2項之規定並無不合，茲酌定擔
    保金額，予以准許。
五、訴訟費用負擔之依據：民事訴訟法第85條第2項。
中    華    民    國    97    年    10    月    21    日
                  民事第六庭    法  官  林麗真
以上正本係照原本作成
如對本判決上訴，須於判決送達後20日內向本院提出上訴狀
中    華    民    國    97    年    10    月    21    日
                                書記官  李承翰


司法院資訊處製作；財團法人民間司法改革基金會備份。
